ACORDAO-COMPLETO-2441003

ACÓRDÃO 2445/2021 ATA 39/2021 - PLENÁRIO

VISTOS, relatados e discutidos estes autos referentes à Tomada de Contas Especial instaurada pelo Instituto Nacional do Seguro Social - INSS em decorrência da concessão irregular de benefícios previdenciários na Agência da Previdência Social de Ribeirão Preto/SP.
ACORDAM os Ministros do Tribunal de Contas da União, reunidos em sessão do Plenário, ante as razões expostas pelo Relator, em:
9.1. excluir do rol de responsáveis desta Tomada de Contas Especial os nomes das Sras. Adelina Fernandes Brasca, Andreia Alessandra dos Santos, Ângela Oliva Pantosso, Apparecida Pavanim Medeiros, Dalva Marques da Silva, Diva Marcolino de Miranda, Doralice Marques Duzzi, Helena de Castro Navarro, Maria de Fátima Vicente, Maria do Carmo Medeiros da Silva, Marilda Apparecida Benzoni Girotti, Odete de Andrade Clemente, Rozeli Maria de Miranda Lima Biazotto, Sueli Aparecida Canuto e Sueli de Fátima Cassemiro, bem como dos Srs. Celio Martins, Ertani Francisco Shikota, Luiz Carlos Zanandrea, Luiz Faustino Victorino Maltezi, Romay Baracho Góes, Ronaldo Vicente e Sebastião Alves da Silva;
9.2. com fundamento nos arts. 1º, inciso I, 16, inciso III, alíneas c e d, 19, caput, e 23, inciso III, da Lei 8.443/1992, julgar irregulares as contas do Sr. Reginaldo Batista Ribeiro Junior e condená-lo ao pagamento das quantias a seguir indicadas, acrescidas da atualização monetária e dos juros de mora, calculados a partir das datas especificadas até a efetiva quitação, fixando-lhe o prazo de 15 (quinze) dias, a contar do recebimento da notificação, para que comprove, perante o Tribunal (art. 214, inciso III, alínea a, do Regimento Interno/TCU) , o recolhimento da dívida ao Instituto Nacional do Seguro Social, nos termos da legislação em vigor:
                      TRIBUNAL DE CONTAS DA UNIÃO	TC Processo 006.552/2019-6
	Data de ocorrência
	Valor histórico (R$) 

	25/03/2008
	152,00

	26/03/2008
	415,00

	25/04/2008
	415,00

	02/06/2008
	415,00

	18/07/2008
	415,00

	29/07/2008
	415,00

	28/08/2008
	415,00

	26/09/2008
	415,00

	29/10/2008
	415,00

	25/03/2008
	76,00

	25/03/2008
	415,00

	28/04/2008
	415,00

	26/05/2008
	415,00

	24/06/2008
	415,00

	28/07/2008
	415,00

	25/08/2008
	415,00

	30/09/2008
	415,00

	29/10/2008
	415,00

	28/08/2007
	266,00

	04/09/2007
	380,00

	02/10/2007
	380,00

	05/11/2007
	380,00

	04/12/2007
	380,00

	03/01/2008
	380,00

	28/01/2008
	380,00

	29/02/2008
	380,00

	26/03/2008
	415,00

	25/04/2008
	415,00

	27/05/2008
	415,00

	27/06/2008
	415,00

	28/07/2008
	415,00

	27/08/2008
	415,00

	26/09/2008
	415,00

	28/10/2008
	415,00

	02/01/2008
	261,31

	02/01/2008
	783,94

	02/01/2008
	65,32

	07/02/2008
	783,94

	05/03/2008
	783,94

	04/04/2008
	804,47

	07/05/2008
	804,47

	03/06/2008
	804,47

	03/07/2008
	589,94

	03/07/2008
	402,23

	03/07/2008
	214,52

	05/08/2008
	804,47

	04/09/2008
	804,47

	06/10/2008
	804,47

	04/11/2008
	804,47

	03/12/2008
	804,47

	03/12/2008
	402,24

	06/01/2009
	375,41

	07/03/2008
	380,00

	07/04/2008
	415,00

	07/05/2008
	415,00

	05/06/2008
	415,00

	04/07/2008
	415,00

	06/08/2008
	415,00

	04/09/2008
	415,00

	06/10/2008
	415,00

	06/11/2008
	415,00

	31/01/2008
	63,33

	11/02/2008
	380,00

	07/03/2008
	380,00

	04/04/2008
	415,00

	07/05/2008
	415,00

	05/06/2008
	415,00

	07/07/2008
	415,00

	06/08/2008
	415,00

	04/09/2008
	415,00

	06/10/2008
	415,00

	07/11/2007
	177,33

	07/11/2007
	380,00

	06/12/2007
	380,00

	07/01/2008
	380,00

	11/02/2008
	380,00

	06/03/2008
	380,00

	04/04/2008
	415,00

	07/05/2008
	415,00

	05/06/2008
	415,00

	04/07/2008
	415,00

	06/08/2008
	415,00

	04/09/2008
	415,00

	06/10/2008
	415,00

	18/12/2007
	278,66

	18/12/2007
	63,33

	27/12/2007
	380,00

	31/01/2008
	380,00

	03/03/2008
	63,33

	03/03/2008
	31,66

	03/03/2008
	316,66

	31/03/2008
	415,00

	31/03/2008
	103,75

	05/05/2008
	415,00

	30/05/2008
	415,00

	30/06/2008
	415,00

	30/06/2008
	103,75

	30/07/2008
	415,00

	1º/09/2008
	415,00

	1º/09/2008
	132,49

	29/09/2008
	415,00

	31/10/2008
	415,00

	23/10/2007
	329,33

	07/11/2007
	380,00

	05/12/2007
	380,00

	04/01/2008
	380,00

	11/02/2008
	380,00

	05/03/2008
	380,00

	03/04/2008
	415,00

	07/05/2008
	415,00

	04/06/2008
	415,00

	07/07/2008
	415,00

	05/08/2008
	415,00

	04/09/2008
	415,00

	06/10/2008
	415,00

	25/03/2008
	2.568,91

	1º/04/2008
	1.471,54

	08/05/2008
	1.471,54

	10/06/2008
	1.471,54

	11/07/2008
	1.471,54

	11/07/2008
	735,77

	13/05/2008
	763,60

	04/06/2008
	996,01

	03/07/2008
	996,01

	05/08/2008
	996,01

	03/09/2008
	996,01

	03/09/2008
	415,00

	03/10/2008
	996,01

	29/01/2008
	2.981,16

	29/01/2008
	177,45

	29/01/2008
	2.129,40

	05/03/2008
	2.129,40

	03/04/2008
	2.185,19

	06/05/2008
	2.185,19

	04/06/2008
	2.185,19

	03/07/2008
	2.185,19

	05/08/2008
	2.185,19

	03/09/2008
	2.185,19

	03/09/2008
	728,39

	03/10/2008
	2.185,19

	05/11/2008
	2.185,19

	15/12/2008
	2.185,19

	15/12/2008
	1.456,80

	11/09/2007
	177,33

	11/09/2007
	380,00

	05/10/2007
	380,00

	08/11/2007
	380,00

	07/12/2007
	380,00

	08/01/2008
	380,00

	12/02/2008
	380,00

	07/03/2008
	380,00

	07/04/2008
	415,00

	08/05/2008
	415,00

	06/06/2008
	415,00

	07/07/2008
	415,00

	07/08/2008
	415,00

	05/09/2008
	415,00

	07/10/2008
	415,00

	16/10/2007
	50,66

	16/10/2007
	380,00

	08/11/2007
	380,00

	07/12/2007
	380,00

	08/01/2008
	380,00

	06/02/2008
	380,00

	29/02/2008
	380,00

	31/03/2008
	415,00

	30/04/2008
	415,00

	30/05/2008
	415,00

	30/06/2008
	415,00

	31/07/2008
	415,00

	29/08/2008
	415,00

	30/09/2008
	415,00

	31/10/2008
	415,00

	30/10/2007
	164,66

	06/11/2007
	380,00

	06/12/2007
	380,00

	04/01/2008
	380,00

	06/02/2008
	380,00

	03/03/2008
	380,00

	02/04/2008
	415,00

	30/04/2008
	415,00

	29/05/2008
	415,00

	30/06/2008
	415,00

	29/07/2008
	415,00

	28/08/2008
	415,00

	29/09/2008
	415,00

	29/10/2008
	415,00

	22/04/2008
	1.863,24

	13/05/2008
	852,44

	05/06/2008
	852,44

	04/07/2008
	852,44

	06/08/2008
	852,44

	04/03/2008
	1.386,21

	04/03/2008
	108,28

	04/03/2008
	649,79

	1º/04/2008
	666,81

	1º/04/2008
	112,56

	25/09/2007
	291,33

	05/10/2007
	380,00

	08/11/2007
	380,00

	07/12/2007
	380,00

	08/01/2008
	380,00

	12/02/2008
	380,00

	07/03/2008
	380,00

	08/04/2008
	415,00

	08/05/2008
	415,00

	06/06/2008
	415,00

	07/07/2008
	415,00

	07/08/2008
	415,00

	05/09/2008
	415,00

	07/10/2008
	415,00

	17/06/2008
	13,83

	17/06/2008
	415,00

	11/08/2008
	201,07

	11/08/2008
	77,33

9.3. autorizar, caso requerido, nos termos do art. 26 da Lei 8.443/1992, o parcelamento da dívida em até 36 (trinta e seis) parcelas mensais e sucessivas, sobre a qual incidirão os correspondentes acréscimos legais (débito: atualização monetária e juros de mora) , esclarecendo ao responsável que a falta de pagamento de qualquer parcela importará no vencimento antecipado do saldo devedor (art. 217, § 2º, inciso II, do Regimento Interno/TCU) , sem prejuízo das demais medidas legais;  
9.4. autorizar, desde logo, a cobrança judicial da dívida a que se referem o subitem 9.2 deste Acórdão, caso não atendida a notificação, com base no art. 28, inciso II, da Lei 8.443/1992; 
9.5. solicitar, com fulcro no art. 61 da Lei 8.443/1992 e no art. 275 do Regimento Interno/TCU, à Advocacia-Geral da União, por intermédio do Ministério Público junto ao TCU, a adoção das medidas necessárias ao arresto dos bens do Sr. Reginaldo Batista Ribeiro Junior, caso não haja, dentro do prazo estabelecido, a comprovação do recolhimento da dívida, devendo este Tribunal ser ouvido quanto à liberação dos bens arrestados e à sua restituição;
9.6. comunicar ao Instituto Nacional do Seguro Social e à Procuradoria da República no Estado de São Paulo que a decisão contida no subitem 9.1 deste Acórdão não impede a adoção de providências administrativas e/ou judiciais contra os segurados beneficiários dos pagamentos previdenciários inquinados, com vistas à recuperação dos valores indevidamente pagos; 
9.7. enviar cópia deste Acórdão à Procuradoria da República no Estado de São Paulo, com fulcro no art. 16, § 3º, da Lei 8.443/1992, c/c o art. 209, § 7º, do Regimento Interno/TCU, bem como ao INSS, para ciência.

Tomada de contas especial em decorrência da concessão irregular de benefícios previdenciários na Agência da Previdência Social de Ribeirão Preto/SP.

Instituto Nacional do Seguro Social - INSS.

3. Responsáveis: Reginaldo Batista Ribeiro Junior (XXX.030.978-XX), Adelina Fernandes Brasca (XXX.572.508-XX), Andreia Alessandra dos Santos (XXX.279.668-XX), Ângela Oliva Pantosso (XXX.948.378-XX), Apparecida Pavanim Medeiros (XXX.653.628-XX), Célio Martins (XXX.032.558-XX), Dalva Marques da Silva (XXX.012.698-XX), Diva Marcolino de Miranda (XXX.719.878-XX), Doralice Marques Duzzi (XXX.528.398-XX), Ertani Francisco Shikota (XXX.089.838-XX), Helena de Castro Navarro (XXX.478.238-XX), Luiz Carlos Zanandrea (XXX.990.038-XX), Luiz Faustino Victorino Maltezi (982.420.328- 15), Maria de Fátima Vicente (XXX.584.778-XX), Maria do Carmo Medeiros da Silva (XXX.797.898-XX), Marilda Apparecida Benzoni Girotti (XXX.031.358-XX), Odete de Andrade Clemente (XXX.445.488-XX), Romay Baracho Goes (XXX.217.938-XX), Ronaldo Vicente (XXX.793.278-XX), Rozeli Maria de Miranda Lima Biazotto (XXX.102.358-XX), Sebastião Alves da Silva (XXX.945.508-XX), Sueli Aparecida Canuto (XXX.150.148-XX) e Sueli de Fátima Cassemiro D Erigo (XXX.882.338-XX).

13.1. Ministros presentes: Ana Arraes (Presidente), Walton Alencar Rodrigues, Benjamin Zymler, Augusto Nardes, Aroldo Cedraz, Raimundo Carreiro, Bruno Dantas, Vital do Rêgo e Jorge Oliveira.
13.2. Ministros-Substitutos presentes: Augusto Sherman Cavalcanti, Marcos Bemquerer Costa (Relator), André Luís de Carvalho e Weder de Oliveira.

ACORDAO-COMPLETO-2528683

Acórdão de Relação 669/2022 - Plenário

Acórdão de Relação

MARCOS BEMQUERER

Trata-se da Tomada de Contas Especial instaurada pelo Instituto Nacional do Seguro Social - INSS em desfavor do Sr. Reginaldo Batista Ribeiro Junior, ex-servidor do aludido Instituto, e dos beneficiários Adelina Fernandes Brasca, Andreia Alessandra dos Santos, Ângela Oliva Pantosso, Apparecida Pavanim Medeiros, Celio Martins, Dalva Marques da Silva, Diva Marcolino de Miranda, Doralice Marques Duzzi, Ertani Francisco Shikota, Helena de Castro Navarro, Luiz Carlos Zanandrea, Luiz Faustino Victorino Maltezi, Maria de Fátima Vicente, Maria do Carmo Medeiros da Silva, Marilda Apparecida Benzoni Girotti, Odete de Andrade Clemente, Romay Baracho Góes, Ronaldo Vicente, Rozeli Maria de Miranda Lima Biazotto, Sebastião Alves da Silva, Sueli Aparecida Canuto e Sueli de Fátima Cassemiro D Erigo, em decorrência da concessão irregular de benefícios previdenciários e assistenciais na Agência da Previdência Social Ribeirão Preto - Gerência Executiva do INSS em Ribeirão Preto/SP (GEXRBP) .
2.	Transcrevo, a seguir e com os ajustes de forma necessários, excerto da instrução produzida na Secretaria de Controle Externo de Tomada de Contas Especial - SecexTCE, no qual constam o histórico dos fatos abordados nesta Tomada de Contas Especial e o exame da matéria (peça 112) :	
"HISTÓRICO
2.	Em 22/9/2016, com fundamento na IN/TCU 71/2012, alterada pela IN/TCU 76/2016 e DN/TCU 155/2016, o dirigente do Instituto Nacional do Seguro Social autorizou a instauração da tomada de contas especial (peça 4) . O processo foi registrado no sistema e-TCE com o número 804/2017.
3.	O fundamento para a instauração da Tomada de Contas Especial, conforme consignado na matriz de responsabilização elaborada pelo tomador de contas, foi a constatação da[s] seguinte[s] irregularidade[s]: 
'Reabrir indevidamente benefícios de auxílio-doença sem que tenha havido formalização do pedido de recurso/revisão por parte do segurado ou representante legal. Deixar de consultar sistema, não detectando que o recolhimento das contribuições previdenciárias [foi efetuado] em atraso. Ignorar propositadamente os alertas do sistema. Burlar o sistema alimentando-o com informação incorreta. Conceder irregularmente benefícios previdenciários e assistenciais sem observar a qualidade de segurado dos requerentes.'
4.	Os responsáveis arrolados na fase interna foram devidamente comunicados e, diante da ausência de justificativas suficientes para elidir a irregularidade e da não devolução dos recursos, instaurou-se a tomada de contas especial.
5.	No relatório (peça 85) , o tomador de contas concluiu que o prejuízo importaria no valor original de R$ 260.397,84, imputando-se a responsabilidade a Reginaldo Batista Ribeiro Junior, Técnico do Seguro Social, no período de 6/4/2004 a 20/4/2010, na condição de gestor dos recursos, Adelina Fernandes Brasca, Andreia Alessandra dos Santos, Angela Oliva Pantosso, Apparecida Pavanim Medeiros, Celio Martins, Dalva Marques da Silva, Diva Marcolino de Miranda, Doralice Marques Duzzi, Ertani Francisco Shikota, Helena de Castro Navarro, Luiz Carlos Zanandrea, [Luiz Faustino Victorino Maltezi, Maria de Fátima Vicente,] Maria do Carmo Medeiros da Silva, Marilda Apparecida Benzoni Girotti, Odete de Andrade Clemente, Romay Baracho Goes, Ronaldo Vicente, Rozeli Maria de Miranda Lima Biazotto, Sebastiao Alves da Silva, Sueli Aparecida Canuto e Sueli de Fatima Cassemiro, na condição de beneficiários. 
6.	Em 20/12/2018, a Controladoria-Geral da União emitiu o relatório de auditoria (peça 86) , em concordância com o relatório do tomador de contas. O certificado de auditoria e o parecer do dirigente do órgão de controle interno concluíram pela irregularidade das presentes contas (peças 87 e 88) .
7.	Em 2/1/2019, o ministro responsável pela área atestou haver tomado conhecimento das conclusões contidas no relatório e [no] certificado de auditoria, bem como do parecer conclusivo do dirigente do órgão de controle interno, manifestando-se pela irregularidade das contas, e determinou o encaminhamento do processo ao Tribunal de Contas da União (peça 89) .
8.	Na primeira instrução (peça 93) , verificou-se a ausência da comprovação da autoria da concessão irregular dos benefícios pelo Sr. Reginaldo Batista Ribeiro Júnior, correspondente a Relatórios 'Auditoria de Benefício', telas informatizadas dos Sistemas CMOBEM, Plenus e/ou DICF.N ou a qualquer outro relatório informatizado que [evidenciasse] a atuação do servidor na efetivação das concessões em apreço.
9.	Assim, concluiu-se, para a devida configuração da autoria e responsabilização dos atos impugnados, que se devia promover diligência junto ao INSS para que se procedesse a juntada, aos presentes autos, dos mencionados documentos.
10.	Em resposta à diligência promovida pela Seproc (peça 96) , o INSS apresentou, em 26/12/2019, intempestivamente (v. AR, peça 97) , [as] telas 'Detalhes Requerimento/Benefício' concernentes às concessões dos benefícios abaixo, suprindo a demanda de demonstração de autoria das concessões em comento (v. peças 98 e 99) : 
	a) Adelina Fernandes Brasca (NB 88/529.259.192-7) , peça 99, p. 197;
	b) Andreia Alessandra dos Santos (NB 31/570.722.800-0) , peça 99, p. 101 (Atendente: Alex Gonçalvez Andrade) ;
	c) Ângela Oliva Pantosso (NB 88/529.322.021-3) , peça 99, p. 209;
	d) Apparecida Pavanim Medeiros (NB 88/570.650.952-9) , peça 99, p. 219;
	e) Célio Martins (NB 31/570.890.982-6) , peça 99, p. 161;
	f) Dalva Marques da Silva (NB 88/528.591.599-2) , peça 99, p. 185;
	g) Diva Marcolino de Miranda (NB 88/525.736.609-2) , peça 99, p. 173;
	h) Doralice Marques Duzzi (NB 88/570.786.989-8) , peça 99, p. 287;
	i) Ertani Francisco Shikota (NB 31/570.864.544-6) , peça 99, p. 127;
	j) Helena de Castro Navarro (NB 88/570.746-248-8) , peça 99, p. 265;
	k) Luiz Carlos Zanandrea (NB 31/525.494.965-8) , peça 99, p. 25;
	l) Luiz Faustino Victorino Maltezi (NB 31/529.812.023-3) , peça 99, p. 52;
	m) Maria de Fátima Vicente Bento (NB 31/570.881.743-3) , peça 99, p. 140; 
	n) Maria do Carmo Medeiros da Silva (NB 88/570.660.020-8) , peça 99, p. 230;
	o) Marilda Apparecida Benzoni Girotti (NB 88/570.731.855-7) , peça 99, p. 253;
	p) Odete de Andrade Clemente (NB 88/570.785.863-2) , peça 99, p. 276;
	q) Romay Baracho Goes (NB 31/526.821.699-2) , peça 99, p. 37;
	r) Ronaldo Vicente (NB 31/530.542.260-0) , peça 99, p. 87 (Atendente: José Carlos Pelegrini Filho) ;
	s) Rozeli Maria de Miranda Lima Biazotto (NB 31/570.850.871-6) , peça 99, p. 114;
	t) Sebastião Alves da Silva (NB 88/570.694.010-6) , peça 99, p. 241;
	u) Sueli Aparecida Canuto (NB 31/530.187.302-0) , peça 99, p. 76 (Atendente: Odete Bevilacqua Meli) ;
	v) Sueli de Fátima Cassemiro D Erigo (NB 31/530.096.888-5) , peça 99, p. 65.
11.	Anote-se que, em relação aos benefícios indicados nas alíneas 'b', 'r' e 'u' do item acima, houve a identificação de outros servidores que não aquele indicado como responsável no presente processo.
12.	Na instrução seguinte (peça 102) , analisando-se os documentos nos autos, concluiu-se pela necessidade de realização de citação para a seguinte irregularidade: 
13.	Irregularidade 1: habilitações/concessões irregulares de benefícios Auxílio-Doença e Amparo Assistencial ao Idoso e ao Deficiente a segurados que não atendiam às exigências normativas para obtenção de tais benefícios, sem requerimento formal dos segurados, sem exigência de documentos obrigatórios, sem consultas a sistemas da Previdência Social, sem consideração pelos impedimentos verificados e com alimentação de sistemas da Previdência Social com dados incorretos:
	a) reabertura indevida de benefício de auxílio-doença e sua concessão, sem que tenha havido pedido de recurso/revisão por parte do segurado ou representante legal (despacho de instrução e indiciação, peça 6, p. 6-7, item 22.1, 'a') :
	a.1) Célio Martins (NB 31/570.890.982-6) (relatório de 31/10/2008, peça 14, p. 3, item 5) ;
	a.2) Ertani Francisco Shikota (NB 31/570.864.544-6) (relatório de 3/11/2008, peça 18, p. 3, item 5) ;
	a.3) Luiz Carlos Zanandrea (NB 31/525.494.965-8) (relatório de 3/11/2008, peça 20, p. 3, item 5) ;
	a.4) Luiz Faustino Victorino Maltezi (NB 31/529.812.023-3) (relatório de 3/11/2008, peça 21, p. 3, item 5) ;
	a.5) Maria de Fátima Vicente (NB 31/570.881.743-3) (relatório de 31/10/2008, peça 22, p. 3, item 5) ;
	a.6) Romay Baracho Goes (CPF: XXX.217.938-XX) (NB 31/526.821.699-2) (relatório de 31/10/2008, peça 26, p. 3, item 5) ;
	a.7) Rozeli Maria de Miranda Lima Biazotto (NB 31/570.850.871-6) (relatório de 10/11/2008, peça 28, p. 3, item 5) ;
	a.8) Sueli de Fátima Cassemiro D Erigo (NB 31/530.096.888-5) (relatório de 7/11/2008, peça 31, p. 3, item 5) ;
	b) ausência de consulta ao sistema corporativo da Previdência Social, a fim de verificar a situação do requerente de auxílio-doença, não detectando que os recolhimentos de contribuições previdenciárias foram efetuados em atraso e após a fixação da DII - Data do Início da Incapacidade e do indeferimento do benefício, o qual se deu por perda da qualidade de segurado e falta de carência (Despacho de instrução e indicação, peça 6, p. 6, item 22.1, 'b') :
b.1) Célio Martins (NB 31/570.890.982-6) (relatório de 31/10/2008, peça 14, p. 3, item 5) ;
b.2) Ertani Francisco Shikota (NB 31/570.864.544-6) (relatório de 3/11/2008, peça 18, p. 3, item 5) ;
b.3) Luiz Carlos Zanandrea (NB 31/525.494.965-8) (relatório de 3/11/2008, peça 20, p. 3, item 5) ;
b.4) Luiz Faustino Victorino Maltezi (NB 31/529.812.023-3) (relatório de 3/11/2008, peça 21, p. 3, item 5) ;
b.5) Maria de Fátima Vicente (NB 31/570.881.743-3) (relatório de 31/10/2008, peça 22, p. 3, item 5) ;
b.6) Romay Baracho Goes (CPF: XXX.217.938-XX) (NB 31/526.821.699-2) (relatório de 31/10/2008, peça 26, p. 3, item 5) ;
b.7) Rozeli Maria de Miranda Lima Biazotto (NB 31/570.850.871-6) (relatório de 10/11/2008, peça 28, p. 3, item 5) ;
b.8) Sueli de Fátima Cassemiro D Erigo (NB 31/530.096.888-5) (relatório de 7/11/2008, peça 31, p. 3, item 5) ;
	c) alimentação indevida do sistema corporativo Sabi - Sistema de Administração de Benefícios por Incapacidade, com informação incorreta quanto a¿ 'primeira competência paga em dia', liberando o benefício de auxílio doença, indevidamente (despacho de instrução e indiciação, peça 6, p. 6, item 22.1, 'c') :
	c.1) Célio Martins (NB 31/570.890.982-6) (relatório de 31/10/2008, peça 14, p. 3, item 5) ;
	c.2) Ertani Francisco Shikota (NB 31/570.864.544-6) (relatório de 3/11/2008, peça 18, p. 3, item 5) ;
	c.3) Luiz Carlos Zanandrea (NB 31/525.494.965-8) (relatório de 3/11/2008, peça 20, p. 3, item 5) ;
	c.4) Luiz Faustino Victorino Maltezi (NB 31/529.812.023-3) (relatório de 3/11/2008, peça 21, p. 3, item 5) ;
	c.5) Maria de Fátima Vicente (NB 31/570.881.743-3) (relatório de 31/10/2008, peça 22, p. 3, item 5) ;
	c.6) Romay Baracho Goes (CPF: XXX.217.938-XX) (NB 31/526.821.699-2) (relatório de 31/10/2008, peça 26, p. 3, item 5) ;
	c.7) Rozeli Maria de Miranda Lima Biazotto (NB 31/570.850.871-6) (relatório de 10/11/2008, peça 28, p. 3, item 5) ;
	c.8) Sueli de Fátima Cassemiro D Erigo (NB 31/530.096.888-5) (relatório de 7/11/2008, peça 31, p. 3, item 5) ;
	d) a habilitação de benefícios de Amparo Assistencial ao Idoso e ao Deficiente sem comprovação de protocolo de requerimento pelo segurado (despacho de instrução e indiciação, peça 6, p. 4, item 13.1) ;
d.1) Adelina Fernandes Brasca (NB 88/529.259.192-7) (relatório de 4/11/2008, peça 10, p. 3, item 8) ;
d.2) Ângela Oliva Pantosso (NB 88/529.322.021-3) (relatório de 4/11/2008, peça 12, p. 3, item 8) ;
d.3) Dalva Marques da Silva (NB 88/528.591.599-2) (relatório NB 88/528.591.599-2, de 4/11/2008, peça 15, p. 3, item 8) ;
d.4) Diva Marcolino de Miranda (NB 88/525.736.609-2) (relatório de 3/11/2008, peça 16, p. 3, item 8) ;
d.5) Doralice Marques Duzzi (NB 88/570.786.989-8) (relatório NB 88/570.786.989-8, de 3/11/2008, peça 17, p. 3, item 8) ;
d.6) Helena de Castro Navarro (NB 88/570.746-248-8) (relatório NB 88/570.746-248-8, de 31/10/2008, peça 19, p. 3, item 8) ;
d.7) Maria do Carmo Medeiros da Silva (NB 88/570.660.020-8) (relatório NB 88/570.731.855-7, de 30/10/2008, peça 24, p. 3, item 8) ;
d.8) Marilda Apparecida Benzoni Girotti (NB 88/570.731.855-7) (relatório de 30/10/2008, peça 24, p. 3, item 8) ;
d.9) Odete de Andrade Clemente (NB 88/570.785.863-2) (relatório de 3/11/2008, peça 25, p. 3, item 8) ;
d.10) Sebastião Alves da Silva (NB 88/570.694.010-6) (requerimento 77717160, relatório de 31/10/2008, peça 29, p. 3, item 8) ;
	e) ausência de solicitação de Certida¿o de Casamento, documento necessa¿rio à prova de estado civil da segurada, aceitando, ta¿o somente, a declarac¿a¿o de separac¿a¿o de fato, para fins de concessão de benefício de Amparo Assistencial ao Idoso e ao Deficiente (Despacho de instrução e indicação, peça 6, p. 11-13, item 22.13, 'a') :
	e.1) Adelina Fernandes Brasca (NB 88/529.259.192-7) (relatório de 4/11/2008, peça 10, p. 2, item 4) ;
	e.2) Ângela Oliva Pantosso (NB 88/529.322.021-3) (relatório de 4/11/2008, peça 12, p. 2, item 4) ;
	e.3) Apparecida Pavanim Medeiros (NB 88/570.650.952-9) (relatório de 4/11/2008, peça 13, p. 2, item 4) ;
	e.4) Dalva Marques da Silva (NB 88/528.591.599-2) (relatório NB 88/528.591.599-2, de 4/11/2008, peça 15, p. 2, item 4) ;
	e.5) Diva Marcolino de Miranda (NB 88/525.736.609-2) (relatório de 3/11/2008, peça 16, p. 2, item 4) ;
	e.6) Doralice Marques Duzzi (NB 88/570.786.989-8) (relatório NB 88/570.786.989-8, de 3/11/2008, peça 17, p. 2, item 4) ;
	e.7) Helena de Castro Navarro (NB 88/570.746-248-8) (relatório NB 88/570.746-248-8, de 31/10/2008, peça 19, p. 2, item 4) ;
	e.8) Maria do Carmo Medeiros da Silva (NB 88/570.660.020-8) (relatório de 30/10/2008, peça 23, p. 2, item 4) ;
	e.9) Marilda Apparecida Benzoni Girotti (NB 88/570.731.855-7) (relatório NB 88/570.731.855-7, de 30/10/2008, peça 24, p. 2, item 4) ;
	e.10) Odete de Andrade Clemente (NB 88/570.785.863-2) (relatório de 3/11/2008, peça 25, p. 2, item 4) ;
	e.11) Sebastião Alves da Silva (NB 88/570.694.010-6) (relatório de 31/10/2008, peça 29, p. 2, item 4) ;
	f)  não exigência da assinatura da segurada ou de seu representante legal, no Requerimento de BPC - Benefício Assistencial a Pessoa Idosa (despacho de instrução e indiciação, peça 6, p. 11-13, item 22.13, 'b') :
	f.1) Dalva Marques da Silva (NB 88/528.591.599-2) (requerimento 88871383, relatório NB 88/528.591.599-2, de 4/11/2008, peça 15, p. 3, item 8) ;
	f.2) Diva Marcolino de Miranda (NB 88/525.736.609-2) (requerimento 85304415, relatório de 3/11/2008, peça 16, p. 3, item 8) ;
	f.3) Doralice Marques Duzzi (NB 88/570.786.989-8) (requerimento 77886799, relatório NB 88/570.786.989-8, de 3/11/2008, peça 17, p. 3, item 8) ;
	f.4) Helena de Castro Navarro (NB 88/570.746-248-8) (requerimento 77837557, relatório NB 88/570.746-248-8, de 31/10/2008, peça 19, p. 3, item 8) ;
	f.5) Marilda Apparecida Benzoni Girotti (NB 88/570.731.855-7) (requerimento 77789562, relatório de 30/10/2008, peça 24, p. 3, item 8) ;
	f.6) Odete de Andrade Clemente (NB 88/570.785.863-2) (requerimento 77884919, relatório de 3/11/2008, peça 25, p. 3, item 8) ;
	f.7) Sebastião Alves da Silva (NB 88/570.694.010-6) (requerimento 77717160, relatório de 31/10/2008, peça 29, p. 3, item 8) ;
	g) ausência de consulta aos sistemas corporativos da Previde¿ncia Social, tais como CNIS, PESNOM/PESCPF, INFBEN, PLENUS/CONBAS, o que impediu de detectar que o esposo da requerente era possuidor de beneficio ativo (aposentadoria por tempo e contribuic¿a¿o ou aposentadoria por idade) e que residia no mesmo endereço da segurada, para fins de análise de concessão de benefício de Amparo Assistencial ao Idoso e ao Deficiente (Despacho de instrução e indiciação, peça 6, p. 11-13, item 22.13, 'd') :
	g.1) Adelina Fernandes Brasca (NB 88/529.259.192-7) (relatório de 4/11/2008, peça 10, p. 2, item 4) ;
	g.2) Ângela Oliva Pantosso (NB 88/529.322.021-3) (relatório de 4/11/2008, peça 12, p. 2, item 4) ;
	g.3) Apparecida Pavanim Medeiros (NB 88/570.650.952-9) (relatório de 4/11/2008, peça 13, p. 2, item 4) ;
	g.4) Dalva Marques da Silva (NB 88/528.591.599-2) (relatório NB 88/528.591.599-2, de 4/11/2008, peça 15, p. 2, item 4) ;
	g.5) Diva Marcolino de Miranda (NB 88/525.736.609-2) (relatório de 3/11/2008, peça 16, p. 2, item 4) ;
	g.6) Doralice Marques Duzzi (NB 88/570.786.989-8) (relatório NB 88/570.786.989-8, de 3/11/2008, peça 17, p. 2, item 4) ;
	g.7) Helena de Castro Navarro (NB 88/570.746-248-8) (relatório NB 88/570.746-248-8, de 31/10/2008, peça 19, p. 2, item 4) ;
	g.8) Maria do Carmo Medeiros da Silva (NB 88/570.660.020-8) (relatório de 30/10/2008, peça 23, p. 2, item 4) ;
	g.9) Marilda Apparecida Benzoni Girotti (NB 88/570.731.855-7) (relatório NB 88/570.731.855-7, de 30/10/2008, peça 24, p. 2, item 4) ;
	g.10) Odete de Andrade Clemente (NB 88/570.785.863-2) (relatório de 3/11/2008, peça 25, p. 2, item 4) ;
	g.11) Sebastião Alves da Silva (NB 88/570.694.010-6) (relatório de 31/10/2008, peça 29, p. 2, item 4) ;
	h) concessão de benefício de Amparo Assistencial ao Idoso e ao Deficiente sem que o beneficiário atendesse à exigência de renda familiar máxima de ¼ de salário mínimo per capita:
	h.1) Adelina Fernandes Brasca (NB 88/529.259.192-7) (relatório de 4/11/2008, peça 10, p. 2-3, item 7) ;
	h.2) Ângela Oliva Pantosso (NB 88/529.322.021-3) (relatório de 4/11/2008, peça 12, p. 3, item 7) ;
	h.3) Apparecida Pavanim Medeiros (NB 88/570.650.952-9) (relatório de 4/11/2008, peça 13, p. 3, item 7) ;
	h.4) Dalva Marques da Silva (NB 88/528.591.599-2) (relatório NB 88/528.591.599-2, de 4/11/2008, peça 15, p. 3, item 7) ;
	h.5) Diva Marcolino de Miranda (NB 88/525.736.609-2) (relatório de 3/11/2008, peça 16, p. 3, item 7) ;
	h.6) Doralice Marques Duzzi (NB 88/570.786.989-8) (relatório NB 88/570.786.989-8, de 3/11/2008, peça 17, p. 3, item 7) ;
	h.7) Helena de Castro Navarro (NB 88/570.746-248-8) (relatório NB 88/570.746-248-8, de 31/10/2008, peça 19, p. 3, item 7) ;
	h.8) Maria do Carmo Medeiros da Silva (NB 88/570.660.020-8) (relatório de 30/10/2008, peça 23, p. 3, item 7) ;
	h.9) Marilda Apparecida Benzoni Girotti (NB 88/570.731.855-7) (relatório NB 88/570.731.855-7, de 30/10/2008, peça 24, p. 3, item 7) ;
	h.10) Odete de Andrade Clemente (NB 88/570.785.863-2) (relatório de 3/11/2008, peça 25, p. 3, item 7) ;
	h.11) Sebastião Alves da Silva (NB 88/570.694.010-6) (relatório de 31/10/2008, peça 29, p. 3, item 7) . 
13.1.1	Evidências da irregularidade: documentos das peças 6, 7, 10, 11, 12, 13, 14, 15, 16, 17, 18, 19, 20, 21, 22, 23, 24, 25, 26, 27, 28, 29, 30 e 31.
13.1.2.	Normas infringidas: Lei 8.213/1991, art. 25, inciso I, sobre o período de carência mínimo para concessão de auxílio doença; art. 59, sobre a exigência do cumprimento do período de carência para recebimento de auxílio doença; Decreto 3.048/1999, art. 28, inciso I, sobre o início da contagem do período de carência para o segurado empregado; Instrução Normativa INSS/PRES 11/2006, art. 54, sobre a metodologia de cômputo do período de carência; do art. 486, § 2°, sobre a necessidade de formalização do recurso contra decisões proferidas pelo INSS; Instrução Normativa INSS/PRES 20/2007, art. 54, sobre a metodologia de cômputo do período de carência; art. 486, § 2°, sobre a necessidade de formalização do recurso contra decisões proferidas pelo INSS; Lei 9.784/1999, art. 58, quanto à identificação de quem tem legitimidade para interpor recurso administrativo; art. 60, quanto à formulação do recurso administrativo via requerimento; Lei 8.742/ 1993, art. 20, § 3º, quanto à necessária comprovação de ausência de meios para prover a própria manutenção e da família para receber benefício de prestação continuada na condição de pessoa portadora de deficiência ou idoso; Instrução Normativa INSS/DC 095, de 7/10/2003, art. 620, incisos I e III, sobre a caracterização de família, e art. 620, § 2º, sobre a necessidade de confirmação de informação sobre separação de fato para fins de acolher tal alegação para obter benefício assistencial; Orientação Interna INSS/DIRBEN 188, de 1º/4/2008, art. 49, § 6º, sobre a necessidade de confirmação de informação sobre separação de fato em consulta a sistema da Previdência Social para fins de acolher tal alegação para obter benefício assistencial. 
0. Débitos relacionados ao responsável Reginaldo Batista Ribeiro Junior (XXX.030.978-XX) : [215 parcelas, no montante de R$ 122.707,80, pagas no período de 28/08/2007 a 06/01/2009] 
0. Cofre credor: Instituto Nacional do Seguro Social.
0. Responsável: Reginaldo Batista Ribeiro Junior (XXX.030.978-XX) .
13.2.2.1. Conduta: na condição de servidor do INSS e responsável pela concessão de aposentadorias, o Sr. Reginaldo Batista Ribeiro Junior promoveu a concessão de auxílios doença e benefícios de amparo assistencial ao idoso e ao deficiente sem suporte em documentos ou consultas idôneos, sem requerimento formal de segurado, sem exigência de documentos obrigatórios, sem consultas a sistemas da Previdência Social, sem consideração pelos impedimentos verificados e [mediante] alimentação de sistemas da Previdência Social com dados incorretos, resultando em concessões que geraram pagamentos irregulares de benefícios, em prejuízo ao Erário federal.
13.2.2.2. Nexo de causalidade: A realização das concessões de benefícios previdenciários e assistenciais irregulares importou em dano ao Erário federal, uma vez que propiciou pagamentos indevidos de valores a título de benefício previdenciário/assistencial.
13.2.2.3. Culpabilidade: É dever elementar do servidor público a boa e regular execução de suas atribuições no sentido de propiciar a adequada contraprestação de serviços aos usuários do serviço público e a correto desembolso de recursos públicos decorrentes de atos de sua responsabilidade; não há, nos autos, excludentes de ilicitude, de culpabilidade e de punibilidade ou elementos que permitam concluir pela ocorrência de boa-fé do responsável, sendo razoável afirmar, por outro lado, que era exigível do responsável conduta diversa daquela que adotou, consideradas as circunstâncias que o cercavam, pois deveria ter promovido a devida verificação do atendimento das condições para concessões de benefícios previdenciários/assistenciais, com base na documentação apresentada pelos segurados e/ou em consultas que validem as informações disponibilizadas nos documentos em apreço. 
Encaminhamento: citação.
Apesar de o tomador de contas haver incluído Adelina Fernandes Brasca, Andreia Alessandra dos Santos, Angela Oliva Pantosso, Apparecida Pavanim Medeiros, Celio Martins, Dalva Marques da Silva, Diva Marcolino de Miranda, Doralice Marques Duzzi, Ertani Francisco Shikota, Helena de Castro Navarro, Luiz Carlos Zanandrea, Maria do Carmo Medeiros da Silva, Marilda Apparecida Benzoni Girotti, Odete de Andrade Clemente, Romay Baracho Goes, Ronaldo Vicente, Rozeli Maria de Miranda Lima Biazotto, Sebastiao Alves da Silva, Sueli Aparecida Canuto e Sueli de Fatima Cassemiro D Erigo como responsáveis neste processo, após análise realizada sobre a documentação acostada aos autos, conclui-se que suas responsabilidades devem ser excluídas, uma vez que não há evidências de que tenham tido participação na irregularidade aqui verificada (v. peça 102, itens 18 a 36.1) .
Em cumprimento ao pronunciamento da unidade (peça 104) , foi efetuada citação do responsável Reginaldo Batista Ribeiro Junior, nos moldes adiante:
	Comunicação: Ofício 31392/2020 - Seproc (peça 106) 
Data da Expedição: 2/7/2020
Data da Ciência: não houve (Mudou-se) (peça 107) 
Observação: Ofício enviado para o endereço do responsável, conforme pesquisa na base de dados do sistema da Receita Federal, custodiada pelo TCU (peça 105) .
	
	Comunicação: Edital 1320/2020 - Seproc (peça 109) 
Data da Publicação: 9/9/2020
Fim do prazo para a defesa: 24/9/2020
	
Conforme Despacho de Conclusão das Comunicações Processuais (peça 111) , as providências inerentes às comunicações processuais foram concluídas. 
Transcorrido o prazo regimental, o responsável Reginaldo Batista Ribeiro Junior permaneceu silente, devendo ser considerado revel, nos termos do art. 12, § 3º, da Lei 8.443/1992.
ANÁLISE DOS PRESSUPOSTOS DE PROCEDIBILIDADE DA IN/TCU 71/2012
Avaliação de Viabilidade do Exercício do Contraditório e Ampla Defesa
Verifica-se que não houve o transcurso de mais de dez anos desde o fato gerador sem que tenha havido a notificação do responsável pela autoridade administrativa federal competente (art. 6º, inciso II, c/c art. 19 da IN/TCU 71/2012, modificada pela IN/TCU 76/2016) , uma vez que o fato gerador da irregularidade sancionada ocorreu em 6/1/2009, e o responsável foi notificado sobre a irregularidade pela autoridade administrativa competente conforme abaixo:
0. Reginaldo Batista Ribeiro Júnior, por meio de Notificação prévia no PAD de 27/2/2009 (peça 6, p. 3, item 8) ; Interrogatório em 2/7/2009 (peça 6, p. 5, item 18) ; citação no PAD em 7/7/2009 (peça 7, p. 25, item 30) ; defesa escrita no PAD, de 20/7/2009 (peça 7, p. 25, item 31) ; notificação de cobrança administrativa de 18/2/2016 (peça 32, p. 5-7) , apresentada em 8/3/2016 (peça 32, p. 9) ; Notificação da CTCE de 30/8/2017 (peça 63, p. 1-3) , entregue em 11/9/2017 (cf. peça 64, p. 1) .
Valor de Constituição da TCE 	
	Verifica-se, ainda, que o valor atualizado do débito apurado (sem juros) em 1º/1/2017 é de R$ 209.455,09, portanto superior ao limite mínimo de R$ 100.000,00, na forma estabelecida conforme os arts. 6º, inciso I, e 19 da IN/TCU 71/2012, modificada pela IN/TCU 76/2016. 
OUTROS PROCESSOS/DÉBITOS NOS SISTEMAS DO TCU COM OS MESMOS RESPONSÁVEIS
	Informa-se que fo[ram] encontrado[s] processo[s] no Tribunal com o mesmo responsável:
	Responsável
	Processos

	Reginaldo Batista Ribeiro Junior
	Processo 002.126/2018-4 [TCE, aberto, Ministério do Desenvolvimento Social/ Encaminha o Processo de Tomada de Contas Especial 35426.000968/2016-95, instaurado pelo Instituto Nacional do Seguro Social (Gerência Executiva em Ribeirão Preto/SP) , em razão do prejuízo causado por fraude/desvio na gestão de benefícios previdenciários (Processo Administrativo Disciplinar 35.664.000464/2008-52) ]
Processo 025.333/2020-8 [TCE, aberto, TCE instaurada pelo Instituto Nacional do Seguro Social em razão de prática de qualquer ato ilegal, ilegítimo ou antieconômico de que resulte dano ao erário, gestão previdenciária, concessões irregulares de benefícios assistenciais e concessões irregulares de benefícios de Auxílio-Reclusão. (TCE no sistema: 2289/2018) ']

	A tomada de contas especial está, assim, devidamente constituída e em condição de ser instruída.
EXAME TÉCNICO
Da validade das notificações:
	Preliminarmente, cumpre tecer breves considerações sobre a forma como são realizadas as comunicações processuais no TCU. A esse respeito, destacam-se o art. 179 do Regimento Interno/TCU (Resolução 155, de 4/12/2002) e os arts. 3º e 4º, inciso III, § 1º, da Resolução TCU 170, de 30 de junho de 2004, in verbis:
[Regimento Interno/TCU]
'Art. 179. A citação, a audiência ou a notificação, bem como a comunicação de diligência, farse-ão:
I - mediante ciência da parte, efetivada por servidor designado, por meio eletrônico, fac-símile, telegrama ou qualquer outra forma, desde que fique confirmada inequivocamente a entrega da comunicação ao destinatário;
II - mediante carta registrada, com aviso de recebimento que comprove a entrega no endereço do destinatário;
III - por edital publicado no Diário Oficial da União, quando o seu destinatário não for localizado'
[Resolução TCU 170/2004]
'Art. 3º As comunicações serão dirigidas ao responsável, ou ao interessado, ou ao dirigente de órgão ou entidade, ou ao representante legal ou ao procurador constituído nos autos, com poderes expressos no mandato para esse fim, por meio de:
I - correio eletrônico, fac-símile ou telegrama;
II - servidor designado;
III - carta registrada, com aviso de recebimento;
IV - edital publicado no Diário Oficial da União, quando o seu destinatário não for localizado, nas hipóteses em que seja necessário o exercício de defesa.
Art. 4º. Consideram-se entregues as comunicações:
I - efetivadas conforme disposto nos incisos I e II do artigo anterior, mediante confirmação da ciência do destinatário;
II - realizadas na forma prevista no inciso III do artigo anterior, com o retorno do aviso de recebimento, entregue comprovadamente no endereço do destinatário;
III - na data de publicação do edital no Diário Oficial da União, quando realizadas na forma prevista no inciso IV do artigo anterior.
§ 1º O endereço do destinatário deverá ser previamente confirmado mediante consulta aos sistemas disponíveis ao Tribunal ou a outros meios de informação, a qual deverá ser juntada ao respectivo processo.'
Da revelia do responsável Reginaldo Batista Ribeiro Junior
No caso vertente, a citação do responsável (Reginaldo Batista Ribeiro Junior) foi tentada em endereço proveniente de pesquisas de endereços realizadas pelo TCU (vide parágrafos acima) , devido ao insucesso de realizar a citação no único endereço encontrado, constante na base de dados da Receita custodiada pelo TCU (v. peças 105 e 108) . A entrega do ofício citatório nesse endereço não ficou comprovada, razão pela qual se promoveu a notificação por edital publicado no Diário Oficial da União (peça 109) .
Antes de promover a citação por edital, como visto, para assegurar a ampla defesa, buscaram-se outros meios possíveis para localizar e citar o responsável, nos limites da razoabilidade, fazendo juntar aos autos informação comprobatória dos diferentes meios experimentados que restaram frustrados, tal como se demonstrou no item anterior da presente instrução (Acórdão 4851/2017-TCU-Primeira Câmara, Relator Min. Augusto Sherman) .
Nos processos do TCU, a revelia não leva à presunção de que seriam verdadeiras todas as imputações levantadas contra os responsáveis, diferentemente do que ocorre no processo civil, em que a revelia do réu opera a presunção da verdade dos fatos narrados pelo autor (Acórdão 1009/2018-TCU-Plenário, Relator Min. Bruno Dantas; 2369/2013 e 2449/2013-Plenário, Relator Min. Benjamin Zymler) . Dessa forma, a avaliação da responsabilidade do agente não pode prescindir da prova existente no processo ou para ele carreada. 
Ao não apresentar sua defesa, o responsável deixou de produzir prova da regular aplicação dos recursos sob sua responsabilidade, em afronta às normas que impõem aos gestores públicos a obrigação legal de, sempre que demandados pelos órgãos de controle, apresentar os documentos que demonstrem a correta utilização das verbas públicas, a exemplo do contido no art. 93 do Decreto-Lei 200/1967: 'Quem quer que utilize dinheiros públicos terá de justificar seu bom e regular emprego na conformidade das leis, regulamentos e normas emanadas das autoridades administrativas competentes.' 
Mesmo as alegações de defesa não sendo apresentadas, considerando o princípio da verdade real que rege esta Corte, procurou-se buscar, em manifestações do responsável na fase interna desta Tomada de Contas Especial, se havia algum argumento que pudesse ser aproveitado a seu favor, o que não foi verificado. 
Os argumentos apresentados na fase interna (peças 67 e 68) não elidem as irregularidades apontadas.
Em se tratando de processo em que a parte interessada não se manifestou acerca das irregularidades imputadas, não há elementos para que se possa efetivamente aferir e reconhecer a ocorrência de boa-fé na conduta do responsável, podendo este Tribunal, desde logo, proferir o julgamento de mérito pela irregularidade das contas, conforme os termos dos §§ 2º e 6º do art. 202 do Regimento Interno/TCU (Acórdão 2064/2011-TCU-Primeira Câmara, Relator Min. Ubiratan Aguiar; 6.182/2011-1ª Câmara, Relator Min.-Subst. Weder de Oliveira; 4.072/2010-1ª Câmara, Relator Min. Valmir Campelo; 1.189/2009-1ª Câmara, Relator Min.-Subst. Marcos Bemquerer; 731/2008-Plenário, Relator Min. Aroldo Cedraz) .
Dessa forma, o responsável Reginaldo Batista Ribeiro Junior deve ser considerado revel, nos termos do art. 12, § 3º, da Lei 8.443/1992, devendo as contas ser julgadas irregulares, condenando-o ao débito apurado.
Em relação ao débito, considerando que o resultado da diligência promovida nesse processo não revelou evidências de que o servidor em apreço tenha sido responsável pelas irregularidades concernentes às concessões de benefícios a Andreia Alessandra dos Santos (NB 31/570.722.800-0, peça 99, p. 101, Atendente Alex Gonçalvez Andrade) , Ronaldo Vicente (NB 31/530.542.260-0, cf. peça 99, p. 87, Atendente José Carlos Pelegrini Filho) e Sueli Aparecida Canuto (NB 31/530.187.302-0, peça 99, p. 76, Atendente Odete Bevilacqua Meli) , as parcelas de débito correspondentes foram retiradas do montante do débito imputado.
Assim, deve-se dar ciência ao INSS do ocorrido, para que adote as providências cabíveis para apuração de responsabilidades, se for o caso, em relação aos benefícios acima mencionados.
Prescrição da Pretensão Punitiva
Vale ressaltar que a pretensão punitiva do TCU, conforme Acórdão 1441/2016-TCU-Plenário, Relator Min. Benjamin Zymler, que uniformizou a jurisprudência acerca dessa questão, subordina-se ao prazo geral de prescrição indicado no art. 205 do Código Civil, que é de dez anos, contado da data de ocorrência da irregularidade sancionada, nos termos do art. 189 do Código Civil, sendo este prazo interrompido pelo ato que ordenar a citação, a audiência ou a oitiva do responsável.
No caso em exame, ocorreu a prescrição, uma vez que a irregularidade sancionada ocorreu em 6/1/2009 e o ato de ordenação da citação ocorreu em 23/6/2020."
3.	Diante do exposto, a SecexTCE propõe ao Tribunal (peças 112-114) :
	3.1. considerar revel o responsável Reginaldo Batista Ribeiro Junior, para todos os efeitos, dando-se prosseguimento ao processo, com fulcro no art. 12, § 3º, da Lei 8.443/1992; 
	3.2. excluir da relação processual Adelina Fernandes Brasca, Andreia Alessandra dos Santos, Ângela Oliva Pantosso, Apparecida Pavanim Medeiros, Celio Martins, Dalva Marques da Silva, Diva Marcolino de Miranda, Doralice Marques Duzzi, Ertani Francisco Shikota, Helena de Castro Navarro, Luiz Carlos Zanandrea, Luiz Faustino Victorino Maltezi, Maria de Fátima Vicente, Maria do Carmo Medeiros da Silva, Marilda Apparecida Benzoni Girotti, Odete de Andrade Clemente, Romay Baracho Goes, Ronaldo Vicente, Rozeli Maria de Miranda Lima Biazotto, Sebastião Alves da Silva, Sueli Aparecida Canuto e Sueli de Fátima Cassemiro D Erigo;
	3.3. julgar irregulares, nos termos dos arts. 1º, inciso I, 16, inciso III, alíneas b e c, da Lei 8.443/1992, c/c os arts. 19 e 23, inciso III, da mesma Lei, as contas do responsável Reginaldo Batista Ribeiro Junior, condenando-o ao pagamento das importâncias a seguir especificadas, atualizadas monetariamente e acrescidas dos juros de mora, calculadas a partir das datas discriminadas até a data da efetiva quitação do débito, fixando-lhe o prazo de quinze dias, para que comprove, perante o Tribunal, o recolhimento das referidas quantias aos cofres do Instituto Nacional do Seguro Social, nos termos do art. 23, inciso III, alínea a, da citada lei, c/c o art. 214, inciso III, alínea a, do Regimento Interno/TCU: 
                      TRIBUNAL DE CONTAS DA UNIÃO	TC Processo 006.552/2019-6
	Data de ocorrência
	Valor histórico (R$) 

	25/03/2008
	152,00

	26/03/2008
	415,00

	25/04/2008
	415,00

	02/06/2008
	415,00

	18/07/2008
	415,00

	29/07/2008
	415,00

	28/08/2008
	415,00

	26/09/2008
	415,00

	29/10/2008
	415,00

	25/03/2008
	76,00

	25/03/2008
	415,00

	28/04/2008
	415,00

	26/05/2008
	415,00

	24/06/2008
	415,00

	28/07/2008
	415,00

	25/08/2008
	415,00

	30/09/2008
	415,00

	29/10/2008
	415,00

	28/08/2007
	266,00

	04/09/2007
	380,00

	02/10/2007
	380,00

	05/11/2007
	380,00

	04/12/2007
	380,00

	03/01/2008
	380,00

	28/01/2008
	380,00

	29/02/2008
	380,00

	26/03/2008
	415,00

	25/04/2008
	415,00

	27/05/2008
	415,00

	27/06/2008
	415,00

	28/07/2008
	415,00

	27/08/2008
	415,00

	26/09/2008
	415,00

	28/10/2008
	415,00

	02/01/2008
	261,31

	02/01/2008
	783,94

	02/01/2008
	65,32

	07/02/2008
	783,94

	05/03/2008
	783,94

	04/04/2008
	804,47

	07/05/2008
	804,47

	03/06/2008
	804,47

	03/07/2008
	589,94

	03/07/2008
	402,23

	03/07/2008
	214,52

	05/08/2008
	804,47

	04/09/2008
	804,47

	06/10/2008
	804,47

	04/11/2008
	804,47

	03/12/2008
	804,47

	03/12/2008
	402,24

	06/01/2009
	375,41

	07/03/2008
	380,00

	07/04/2008
	415,00

	07/05/2008
	415,00

	05/06/2008
	415,00

	04/07/2008
	415,00

	06/08/2008
	415,00

	04/09/2008
	415,00

	06/10/2008
	415,00

	06/11/2008
	415,00

	31/01/2008
	63,33

	11/02/2008
	380,00

	07/03/2008
	380,00

	04/04/2008
	415,00

	07/05/2008
	415,00

	05/06/2008
	415,00

	07/07/2008
	415,00

	06/08/2008
	415,00

	04/09/2008
	415,00

	06/10/2008
	415,00

	07/11/2007
	177,33

	07/11/2007
	380,00

	06/12/2007
	380,00

	07/01/2008
	380,00

	11/02/2008
	380,00

	06/03/2008
	380,00

	04/04/2008
	415,00

	07/05/2008
	415,00

	05/06/2008
	415,00

	04/07/2008
	415,00

	06/08/2008
	415,00

	04/09/2008
	415,00

	06/10/2008
	415,00

	18/12/2007
	278,66

	18/12/2007
	63,33

	27/12/2007
	380,00

	31/01/2008
	380,00

	03/03/2008
	63,33

	03/03/2008
	31,66

	03/03/2008
	316,66

	31/03/2008
	415,00

	31/03/2008
	103,75

	05/05/2008
	415,00

	30/05/2008
	415,00

	30/06/2008
	415,00

	30/06/2008
	103,75

	30/07/2008
	415,00

	1º/09/2008
	415,00

	1º/09/2008
	132,49

	29/09/2008
	415,00

	31/10/2008
	415,00

	23/10/2007
	329,33

	07/11/2007
	380,00

	05/12/2007
	380,00

	04/01/2008
	380,00

	11/02/2008
	380,00

	05/03/2008
	380,00

	03/04/2008
	415,00

	07/05/2008
	415,00

	04/06/2008
	415,00

	07/07/2008
	415,00

	05/08/2008
	415,00

	04/09/2008
	415,00

	06/10/2008
	415,00

	25/03/2008
	2.568,91

	1º/04/2008
	1.471,54

	08/05/2008
	1.471,54

	10/06/2008
	1.471,54

	11/07/2008
	1.471,54

	11/07/2008
	735,77

	13/05/2008
	763,60

	04/06/2008
	996,01

	03/07/2008
	996,01

	05/08/2008
	996,01

	03/09/2008
	996,01

	03/09/2008
	415,00

	03/10/2008
	996,01

	29/01/2008
	2.981,16

	29/01/2008
	177,45

	29/01/2008
	2.129,40

	05/03/2008
	2.129,40

	03/04/2008
	2.185,19

	06/05/2008
	2.185,19

	04/06/2008
	2.185,19

	03/07/2008
	2.185,19

	05/08/2008
	2.185,19

	03/09/2008
	2.185,19

	03/09/2008
	728,39

	03/10/2008
	2.185,19

	05/11/2008
	2.185,19

	15/12/2008
	2.185,19

	15/12/2008
	1.456,80

	11/09/2007
	177,33

	11/09/2007
	380,00

	05/10/2007
	380,00

	08/11/2007
	380,00

	07/12/2007
	380,00

	08/01/2008
	380,00

	12/02/2008
	380,00

	07/03/2008
	380,00

	07/04/2008
	415,00

	08/05/2008
	415,00

	06/06/2008
	415,00

	07/07/2008
	415,00

	07/08/2008
	415,00

	05/09/2008
	415,00

	07/10/2008
	415,00

	16/10/2007
	50,66

	16/10/2007
	380,00

	08/11/2007
	380,00

	07/12/2007
	380,00

	08/01/2008
	380,00

	06/02/2008
	380,00

	29/02/2008
	380,00

	31/03/2008
	415,00

	30/04/2008
	415,00

	30/05/2008
	415,00

	30/06/2008
	415,00

	31/07/2008
	415,00

	29/08/2008
	415,00

	30/09/2008
	415,00

	31/10/2008
	415,00

	30/10/2007
	164,66

	06/11/2007
	380,00

	06/12/2007
	380,00

	04/01/2008
	380,00

	06/02/2008
	380,00

	03/03/2008
	380,00

	02/04/2008
	415,00

	30/04/2008
	415,00

	29/05/2008
	415,00

	30/06/2008
	415,00

	29/07/2008
	415,00

	28/08/2008
	415,00

	29/09/2008
	415,00

	29/10/2008
	415,00

	22/04/2008
	1.863,24

	13/05/2008
	852,44

	05/06/2008
	852,44

	04/07/2008
	852,44

	06/08/2008
	852,44

	04/03/2008
	1.386,21

	04/03/2008
	108,28

	04/03/2008
	649,79

	1º/04/2008
	666,81

	1º/04/2008
	112,56

	25/09/2007
	291,33

	05/10/2007
	380,00

	08/11/2007
	380,00

	07/12/2007
	380,00

	08/01/2008
	380,00

	12/02/2008
	380,00

	07/03/2008
	380,00

	08/04/2008
	415,00

	08/05/2008
	415,00

	06/06/2008
	415,00

	07/07/2008
	415,00

	07/08/2008
	415,00

	05/09/2008
	415,00

	07/10/2008
	415,00

	17/06/2008
	13,83

	17/06/2008
	415,00

	11/08/2008
	201,07

	11/08/2008
	77,33

	3.4. autorizar, desde logo, a cobrança judicial da dívida, caso não atendida a notificação, na forma do disposto no art. 28, inciso II, da Lei 8.443/1992;
	3.5. autorizar também, desde logo, se requerido, com fundamento no art. 26 da Lei 8.443/1992, c/c o art. 217, §§ 1º e 2º, do Regimento Interno/TCU, o parcelamento da dívida em até 36 parcelas, incidindo, sobre cada parcela, corrigida monetariamente, os correspondentes acréscimos legais; 
	3.6. dar ciência, ao INSS, nos termos do art. 2º, inciso II, da Resolução TCU 315/2020, para adoção das medidas cabíveis de apuração de responsabilidades, se for o caso, de que o resultado da diligência promovida junto àquele órgão não revelou evidências de que Reginaldo Batista Ribeiro Júnior tenha sido responsável pela concessão irregular de benefícios a Andreia Alessandra dos Santos (NB 31/570.722.800-0, Atendente Alex Gonçalvez Andrade) , Ronaldo Vicente (NB 31/530.542.260-0, Atendente José Carlos Pelegrini Filho) e Sueli Aparecida Canuto (NB 31/530.187.302-0, Atendente Odete Bevilacqua Meli) , tendo sido as parcelas de débito correspondentes retiradas do montante do débito imputado;
	3.7. enviar cópia do Acórdão a ser prolatado à Procuradoria da República no Estado de São Paulo, nos termos do art. 16, § 3º, da Lei 8.443/1992, c/c o art. 209, § 7º, do Regimento Interno/TCU;
	3.8. enviar cópia do Acórdão que vier a ser proferido ao Instituto Nacional do Seguro Social e ao responsável, para ciência;
	3.9. informar à Procuradoria da República no Estado de São Paulo, ao Instituto Nacional do Seguro Social e ao responsável que a presente deliberação que sobrevier, acompanhada do Relatório e do Voto que a fundamentarem, estará disponível para a consulta no endereço www.tcu.gov.br/acordaos, além de esclarecer que, caso requerido, o TCU poderá fornecer sem custos as correspondentes cópias, de forma impressa; e
	3.10. informar à Procuradoria da República no Estado de São Paulo que, nos termos do art. 62, parágrafo único, da Resolução TCU 259/2014, os procuradores e membros do Ministério Público credenciados nesta Corte podem acessar os presentes autos de forma eletrônica e automática, ressalvados apenas os casos de eventuais peças classificadas como sigilosas, as quais requerem solicitação formal.
4.	O Ministério Público junto ao TCU, representado pelo Procurador Sérgio Ricardo da Costa Caribé (peça 115) , discorreu sobre a evolução da jurisprudência do Supremo Tribunal Federal quanto à prescrição dos ilícitos civis, especialmente dos entendimentos fixados para os temas 666, 897 e 899. Considerando que os referidos julgados estabeleceram sucessivas limitações para as hipóteses de imprescritibilidade que poderiam ser extraídas do art. 37, § 5º, da Constituição Federal, o MPTCU propõe que esta Corte de Contas revisite a questão da imprescritibilidade da pretensão de ressarcimento, por se tratar de matéria de ordem pública, e que lhe aplique as normas do Código Civil, pelos mesmos fundamentos adotados no Acórdão 1441/2016-TCU-Plenário para o delineamento da prescrição da pretensão punitiva.
5.	Nessa linha de raciocínio, o Parquet especializado sustentou a incidência, neste processo, da prescrição das pretensões punitiva e de ressarcimento ao erário, tendo em vista que, entre a prática das irregularidades (encerradas no exercício de 2008, com efeitos financeiros até 2009) e o ato que ordenou a citação (emitido em 23/06/2020, peça 104) , houve transcurso de tempo superior ao prazo prescricional de dez anos previsto no artigo 205 do Código Civil. 
6.	Por conseguinte, manifestou-se pelo arquivamento do presente processo, sem julgamento do mérito, nos termos do art. 212 do Regimento Interno/TCU, sem prejuízo de que, caso o Tribunal entenda pertinente, envie cópia do acórdão a ser prolatado, bem como do relatório e do voto que o fundamentarem, à Procuradoria da República no Estado de São Paulo. 
	É o Relatório.

não há.

Procurador Sérgio Ricardo Costa Caribé.

TOMADA DE CONTAS ESPECIAL. FRAUDE NA CONCESSÃO DE BENEFÍCIOS PREVIDENCIÁRIOS E ASSISTENCIAIS. CITAÇÃO. REVELIA. EXCLUSÃO DOS BENEFICIÁRIOS DO ROL DE RESPONSÁVEIS. CONTAS IRREGULARES, COM DÉBITO. PRESCRIÇÃO DA PRETENSÃO PUNITIVA. SOLICITAÇÃO À ADVOCACIA-GERAL DA UNIÃO, POR INTERMÉDIO DO MINISTÉRIO PÚBLICO JUNTO AO TCU, DE MEDIDAS NECESSÁRIAS AO ARRESTO DOS BENS DO RESPONSÁVEL.

TOMADA DE CONTAS ESPECIAL (TCE)

Secretaria de Controle Externo de Tomada de Contas Especial - SecexTCE.

TRIBUNAL DE CONTAS DA UNIÃO	TC Processo 006.552/2019-6
PROPOSTA DE DELIBERAÇÃO
	Trago à apreciação deste Colegiado Tomada de Contas Especial instaurada pelo Instituto Nacional do Seguro Social - INSS, na qual figuram originalmente como responsáveis o Sr. Reginaldo Batista Ribeiro Junior, ex-servidor do aludido Instituto, e os beneficiários Adelina Fernandes Brasca, Andreia Alessandra dos Santos, Ângela Oliva Pantosso, Apparecida Pavanim Medeiros, Celio Martins, Dalva Marques da Silva, Diva Marcolino de Miranda, Doralice Marques Duzzi, Ertani Francisco Shikota, Helena de Castro Navarro, Luiz Carlos Zanandrea, Luiz Faustino Victorino Maltezi, Maria de Fátima Vicente, Maria do Carmo Medeiros da Silva, Marilda Apparecida Benzoni Girotti, Odete de Andrade Clemente, Romay Baracho Góes, Ronaldo Vicente, Rozeli Maria de Miranda Lima Biazotto, Sebastião Alves da Silva, Sueli Aparecida Canuto e Sueli de Fátima Cassemiro, em decorrência da concessão irregular de benefícios previdenciários e assistenciais na Agência da Previdência Social de Ribeirão Preto/SP. 
2.	A Secretaria de Tomada de Contas Especial - SecexTCE efetuou diligência ao INSS, solicitando a juntada aos autos de telas dos sistemas operacionais do INSS ou relatórios informatizados que evidenciassem a atuação do Sr. Reginaldo Batista Ribeiro Júnior na efetivação das concessões em apreço.
3.	Os elementos fornecidos em resposta à diligência supriram a necessidade de comprovação da autoria de quase todas as irregularidades versadas nestes autos, mas permitiram constatar que o mencionado responsável não atuou na concessão irregular de benefícios a Andreia Alessandra dos Santos (Atendente Alex Gonçalvez Andrade) , Ronaldo Vicente (Atendente José Carlos Pelegrini Filho) e Sueli Aparecida Canuto (Atendente Odete Bevilacqua Meli) .
4.	Após ponderar sobre a responsabilização, a SecexTCE efetuou a citação somente do ex-servidor do INSS, Sr. Reginaldo Batista Ribeiro Junior, para que recolhesse a importância do débito apurado e/ou encaminhasse ao Tribunal as alegações de defesa sobre a concessão irregular de benefícios de prestação continuada da Lei Orgânica da Assistência Social (Lei 8.742/1993) - BPC-LOAS em favor dos segurados nominalmente indicados no primeiro parágrafo acima, excluídos os atos referentes a Andreia Alessandra dos Santos, Ronaldo Vicente e Sueli Aparecida Canuto.
5.	Não foram incluídos no rol de responsáveis os segurados beneficiários, na linha de precedentes do TCU, devido à falta de comprovação de suas efetivas participações no conluio para a prática dos atos fraudulentos ora impugnados. 
6.	Devidamente citado por Edital publicado no Diário Oficial da União de 09/09/2020 (peças 109-110) , após o insucesso da tentativa de citação postal no endereço constante da base de dados da Receita Federal do Brasil (peça 106) , o ex-servidor, Sr. Reginaldo Batista Ribeiro Junior, não apresentou defesa, tampouco recolheu o valor do débito indicado, restando configurada a sua revelia, nos termos do art. 12, § 3º, da Lei 8.443/1992. 
7.	No mérito, a unidade instrutiva sugere que os segurados sejam excluídos desta relação processual e que as contas do Sr. Reginaldo Batista Ribeiro Junior sejam julgadas irregulares, com a condenação ao pagamento do débito calculado. 
8.	O Ministério Público junto ao TCU, representado pelo Procurador Sérgio Ricardo Costa Caribé, após tecer considerações acerca do instituto da prescrição, manifestou-se pelo arquivamento do presente processo, sem julgamento do mérito, nos termos do art. 212 do Regimento Interno/TCU. 
9.	Em síntese, o representante do MPTCU propõe que este Tribunal reavalie a questão da imprescritibilidade das ações de ressarcimento ao erário decorrentes de ilícitos civis, por se tratar de matéria de ordem pública, considerando a tendência evidenciada em sucessivos julgados do Supremo Tribunal Federal de estabelecer limitações e condições para as hipóteses de imprescritibilidade que poderiam ser extraídas do art. 37, § 5º, da Constituição Federal. Para tanto, sustenta que os fundamentos do Acórdão 1441/2016-TCU-Plenário para parametrizar a prescrição da pretensão punitiva no âmbito da Corte de Contas sejam estendidos à prescrição da pretensão de ressarcimento. 
10.	Não obstante o parecer do Ministério Público/TCU pelo arquivamento dos autos, entendo que o mérito das presentes contas deve, desde já, ser apreciado pelo Tribunal, não sendo o caso de acolher a alegada tese de prescrição da pretensão ressarcitória do TCU.  
11. 	Preliminarmente, destaco que tenho acompanhado a linha então vigente nesta Corte de Contas que se adere à tese da imprescritibilidade do débito, nos termos da Súmula/TCU 282. 
12.	Rememoro que a jurisprudência atual desta Casa sufraga o entendimento de que a interpretação fixada pelo Supremo no RE 636.886, a respeito da prescritibilidade da pretensão de ressarcimento ao erário com base em decisão de tribunal de contas, alcança tão somente a fase judicial da execução do título extrajudicial, não atingindo os processos de controle externo em trâmite no TCU.
13. 	A exegese indicada no item precedente foi inaugurada pelo ministro Benjamin Zymler, ao conduzir o Acórdão 5236/2020-TCU-Primeira Câmara, e igualmente foi adotada nos Acórdão 1492/2020-TCU-Plenário  (rel. min. Aroldo Cedraz) ; 6.084/2020, 6.465/2020, 6.466/2020 e 7.982/2020, todos de relatoria do ministro Benjamin Zymler e da 1ª Câmara; 5.681/2020, 6.350/2020, 8.316/2020, 8.929/2020, 8.940/2020, 8.943/2020, 8.944/2020, 8.945/2020, 8.947/2020 e 8.948/2020, de relatoria do ministro Augusto Nardes; 6.707/2020, 6.726/2020 e 8.401/2021, de minha relatoria; e 5.690/2020 e 8.021/2020, de relatoria do ministro Aroldo Cedraz, e todos da 2ª Câmara. 
14.	Por conseguinte, deixo de acolher qualquer intelecção que se refira à prescrição do dano ao erário por não apresentar aderência aos precedentes mencionados acima. 
15.	Não se desconhece que se avizinha a oportunidade de o Tribunal revisitar essa matéria nos autos do TC-Processo 000.006/2017-3  (Relator Ministro Raimundo Carreiro) , em que a Corte poderá decidir se o julgamento do RE 636.886 no STF superou ou não o entendimento anterior pela imprescritibilidade (firmado no Mandado de Segurança 26.210) , com a possibilidade de assentar um prazo de prescrição incidente aos processos desta Casa, relativo à pretensão de reparação de dano ao erário. 
16.	Nada obstante, enquanto não houver a viragem jurisprudencial neste Tribunal, por ora, mantenho a jurisprudência atual supra referenciada  (imprescritibilidade) .
17.	Com as considerações adiante consignadas, acompanho, em essência, as análises e conclusões empreendidas pela unidade técnica, de forma que as incorporo às minhas razões de decidir, acrescentando apenas a medida de arresto de bens. 
18.	Segundo apuração do INSS no Processo Administrativo Disciplinar - PAD 35664.000464/2008-52 (peça 7) , o Sr. Reginaldo Batista Ribeiro Junior concedeu irregularmente Auxílios Doença e benefícios de Amparo Assistencial ao Idoso e ao Deficiente, nos quais foram verificadas: a) a ausência de documentos obrigatórios, de consultas idôneas a sistemas da Previdência Social e de requerimento formal de segurados; b) a desconsideração de impedimentos verificados; e c) a inclusão de dados incorretos nos referidos sistemas, resultando no pagamento indevido de benefícios, em prejuízo ao Erário federal.
19.	No Parecer 131/2010 da Consultoria Jurídica junto ao então Ministério da Previdência Social (peça 8, p. 16-18) , a conclusão sobre os fatos apurados relativamente ao Sr. Reginaldo Batista Ribeiro Junior conduziu à proposta de demissão do aludido responsável, nos seguintes termos: 
"46.	Destarte, consoante as provas constantes nos autos, depreende-se que o servidor Reginaldo Batista Ribeiro Junior cometeu diversas irregularidades quando da concessão e alteração dos benefícios, como se demonstra nos casos abaixo relacionados, exemplificativamente.
47. 	Com relação ao benefício constante no Apenso 01 (NB-31 529.799.801-4) , a DER (Data de Entrada de Requerimento) ocorreu dia 09/04/2008, a DII (Data de Início da Incapacidade) foi fixada dia 09/04/2008 e os recolhimentos foram efetuados nos dias 28 e 30/04/2008. Como visto, os recolhimentos foram efetuados após a fixação da data de início da incapacidade e após a perícia médica. Foi verificado que o benefício foi reaberto sem qualquer requerimento por parte do beneficiário, bem como que o servidor não observou os alertas do sistema corporativo SABI- Sistema de Administração de Benefícios por Incapacidade - com relação à perda da qualidade de segurado pelo requerente. Ademais, o indiciado burlou o sistema acima mencionado ao informar incorretamente a 'primeira competência paga em dia', liberando indevidamente o benefício para concessão. O mesmo procedimento foi realizado nos benefícios dos apensos 02/10, 12/25, 27/29, 32/37, 39/51, 53, 55, 57, 59/63, 65/71, 73, 75/78. 
48. 	Com relação ao benefício constante no apenso 52 (NB-31 570.437.897-4) , em nome da beneficiária Andréia Firmino Messias, o indiciado deixou de observar que[,] no último vínculo trabalhista da segurada[,] havia data de última remuneração em 08/2006 (fls. 07) , não realizando pesquisa para confirmar se a requerente ainda permanecia trabalhando na empresa ASA Serviços de Limpeza Ltda., tendo excluído indevidamente a data de encerramento do vínculo ASA Serviços de Limpeza Ltda., migrando para o SABI. Ademais, reabriu indevidamente o beneficio, sem que houvesse formalização ou requerimento por parte da beneficiária.
49.	Com relação aos benefícios constantes nos apensos 58, 64 e 72 (NB 31/570.649.665-6, NB 31/570.737.060-5 e NB 570.338.154-8) , respectivamente, inseriu, irregularmente, vínculos empregatícios, a fim de possibilitar aos beneficiários a percepção indevida dos benefícios. 
50. 	Nos benefícios de Amparo Assistencial ao Idoso e ao Deficiente, concedeu irregularmente os benefícios sem que preenchessem a exigência legal de renda familiar per capita mensal inferior a 1/4 do salário-mínimo, nos benefícios constantes nos apensos 79/152. 
51. 	As irregularidades acima apontadas são as mais recorrentes verificadas na apuração, relatadas acima a título exemplificativo, para que se tenha ideia do modus operandi do servidor indiciado quando do cometimento das fraudes.
52. 	Diante das provas apresentadas, resta evidenciado que o servidor indiciado, Reginaldo Batista Ribeiro Junior, valeu-se do cargo para obter diversas vantagens indevidas para si e para outras pessoas, sendo figura principal de um esquema de concessão irregular de benefícios e pagamentos de valores indevidos aos supostos beneficiários, inclusive com formação de quadrilha, vez que ficou comprovado que diversas pessoas atuavam, seja acompanhando os beneficiários nos saques dos benefícios, seja intermediando o contato entre o eventual beneficiário e o servidor indiciado ou fornecendo a conta bancária para depósito dos valores recebidos indevidamente. 
53. 	No caso ora em tela, restou plenamente provada a conduta dolosa do servidor Reginaldo Batista Ribeiro Junior na concessão indevida dos benefícios previdenciários acima relacionados. Além do dano financeiro, a conduta do servidor causou outros prejuízos irreparáveis, tais como dano à imagem do serviço público, à imagem do servidor público em geral, à imagem da Instituição lesada de forma mais direta.
54. 	De fato, constitui um dos elementos do ilícito administrativo imputado ao indiciado a constatação da conduta dolosa, direcionada a obter proveito pessoal e de outrem, em detrimento da dignidade da função pública.
55.	 Importa registrar que foi instaurado processo criminal contra o indiciado e os demais integrantes da quadrilha, sendo este condenado judicialmente a pena de reclusão, ao pagamento de dias-multa, bem como à perda do cargo, pelos crimes de estelionato e corrupção passiva. Observa-se que a ainda não houve o trânsito em julgado da referida sentença (fls. 2023/2121) .
 (...) 
60.	Diante do exposto, e do que mais consta nos autos, opinamos pelo acolhimento da conclusão da douta Comissão Processante, nos termos do artigo 168, parágrafo único, da Lei nº 8.112, de 1990, para que seja: a) Aplicada a penalidade de DEMISSÃO ao servidor REGINALDO BATISTA RIBEIRO JUNIOR, matricula SIAPE nº 1449791, Técnico do Seguro Social, do quadro de pessoal do Instituto Nacional do Seguro Social - INSS/SP, com fundamento no art. 117, inciso IX, por força do art. 132, inciso XIII, e com os efeitos do art. 137, todos da Lei nº 8.112, de 1990, por ter praticado a seguinte infração administrativa: valer-se do cargo para lograr proveito pessoal ou de outrem, em detrimento da dignidade da função pública;"
20.	Assim, em razão das irregularidades cometidas, o Ministro de Estado da Previdência Social à época aplicou a penalidade de demissão ao Sr. Reginaldo Batista Ribeiro Junior, com fundamento nos arts. 117, IX, 132, XIII, e 137, todos da Lei 8.112/1990, de acordo com a Portaria/MPS 179/2010, publicada no Diário oficial da União de 20/04/2010 (peça 9) .
21. 	Dado o conjunto probatório constante dos autos e a falta de produção de defesa do responsável acerca da fraude nas concessões dos benefícios, cabe ao Tribunal julgar irregulares as contas do Sr. Reginaldo Batista Ribeiro Junior, com a imposição do débito calculado. Porém, em vez de fundamentar nas alíneas b e c do inciso III do art. 16 da Lei 8.443/1992, importa fazê-lo nas alíneas c e d do citado dispositivo legal, porquanto tal fundamento melhor se amolda ao presente caso.
22.	Quanto à possibilidade de aplicação de penalidade ao responsável, assiste razão aos pareceres, eis que incidiu no caso a prescrição da pretensão punitiva do TCU.
23.	Nos termos do entendimento consignado no Acórdão 1441/2016-TCU-Plenário (relator Min. Benjamin Zymler, redator Min. Walton Alencar Rodrigues) , a prescrição da pretensão punitiva se subordina ao prazo geral de dez anos constante do art. 205 do Código Civil e é contada a partir da data de ocorrência da irregularidade sancionada, interrompendo-se com o ato que ordenar a citação, a audiência ou a oitiva da parte.
24.	E, em se tratando de pagamento irregular de benefício previdenciário de natureza continuada, o termo inicial para a contagem do prazo da prescrição punitiva do TCU será a data do último pagamento indevidamente realizado, em analogia à regra do direito penal afeta ao crime permanente, segundo precedentes do TCU (v.g.: Acórdãos do Plenário 1.641/2016, rel. Min. Benjamin Zymler, 2.330/2016 e 70/2017, ambos de relatoria do Min. Augusto Nardes) . Nesse sentido, importa reproduzir excerto do voto condutor do mencionado Acórdão 1641/2016-TCU-Plenário:
"20. 	A matéria foi recentemente pacificada por meio do Acórdão 1441/2016-TCU-Plenário deste Tribunal apreciou incidente de uniformização de jurisprudência destinado a dirimir dúvida acerca da subsunção da pretensão punitiva ao instituto da prescrição.
22. 	Cabe, pois, aplicar ao presente caso concreto, na linha do deliberado no acórdão supracitado, a regra geral estabelecida no novo Código Civil, a saber: a prescrição ocorre em dez anos, quando a lei não lhe haja fixado prazo menor (art. 205) .
 (...) 
24. 	Sobre a data de ocorrência da irregularidade sancionada, vale mencionar que a hipótese vertente trata de pagamentos de benefícios previdenciários de natureza continuada. Logo, o termo a quo para a contagem do prazo prescricional que será adotado será a data do último pagamento indevidamente realizado, em cada caso.
25. 	Entendimentos semelhantes podem ser encontrados na jurisprudência do Superior Tribunal de Justiça (STJ) e Supremo Tribunal Federal (STF) , conforme abaixo transcrito:
'RECURSO ORDINÁRIO EM HABEAS CORPUS. PENAL. ESTELIONATO. FRAUDE CONTRA A PREVIDÊNCIA SOCIAL PRATICADA PELO PRÓPRIO FAVORECIDO PELA CONCESSÃO DO BENEFÍCIO INDEVIDO. CRIME PERMANENTE. TERMO INICIAL DO PRAZO PRESCRICIONAL. CESSAÇÃO DO RECEBIMENTO DAS PRESTAÇÕES INDEVIDAS. ART. 111, INCISO III, DO CÓDIGO PENAL. PRESCRIÇÃO CONFORME ART. 109, INCISO IV, DO CÓDIGO PENAL. NÃO OCORRÊNCIA. PRECEDENTES DO SUPREMO TRIBUNAL FEDERAL E DO SUPERIOR TRIBUNAL DE JUSTIÇA. RECURSO DESPROVIDO.
1. É pacífica a jurisprudência desta Corte no sentido de que o estelionato contra a Previdência Social, quando praticado pelo próprio favorecido pela concessão indevida do benefício previdenciário, é crime permanente. Portanto, tem como marco inicial para a contagem do prazo prescricional o dia em que cessa a permanência, ou seja, o dia da última prestação indevidamente recebida. Precedentes desta Corte e do Supremo Tribunal Federal.
2. No caso em análise, o pagamento da última prestação indevidamente recebida ocorreu em novembro de 1995, e, sendo de 02 (dois) anos e 4 (quatro) meses a pena fixada na hipótese, não transcorreu lapso temporal superior a 08 (oito) anos entre os marcos interruptivos da prescrição, conforme o disposto no art. 109, inciso IV, do Código Penal.
3. Recurso desprovido.' (RHC 33295 / MG, Quinta Turma, rel. Min. Laurita Vaz, DJ 03/02/2014) 
'EMENTA: HABEAS CORPUS. PENAL. ESTELIONATO PRATICADO CONTRA A PREVIDÊNCIA SOCIAL (ART. 171, § 3º, DO CÓDIGO PENAL) . CRIME PERMANENTE QUANDO O BENEFICIÁRIO RECEBE A QUANTIA INDEVIDA. PRESCRIÇÃO PELA PENA MÁXIMA EM ABSTRATO. NÃO-OCORRÊNCIA.
1. A jurisprudência deste Supremo Tribunal Federal é no sentido de ser o crime de estelionato previdenciário praticado pelo próprio beneficiário de natureza permanente; prazo prescricional começa a fluir a partir da cessação da permanência, não do primeiro pagamento do benefício.
2. Sem transcurso do prazo de doze anos entre o último pagamento indevido do benefício previdenciário e o recebimento da denúncia, afastada está a prescrição pela pena máxima em abstrato. 3. Ordem denegada.' (HC 117470/SP, Segunda Turma, rel. Min. Cármen Lúcia, DJ 23/10/2013) .'
25.	Dessa forma, considerando que a ordem de citação do responsável ocorreu em 23/06/2020 (peça 104) , houve transcurso de mais de dez anos em relação a todos os pagamentos realizados, encerrados em 06/01/2009, os quais foram colhidos pela prescrição punitiva.
26. 	Para salvaguardar a recomposição ao erário dos recursos desviados, é oportuno solicitar à Advocacia-Geral da União, por intermédio do Ministério Público junto ao TCU, a adoção das medidas necessárias ao arresto dos bens do responsável, a teor do art. 61 da Lei 8.443/1992 c/c o art. 275 do Regimento Interno/TCU.
27.	Acolho, também, a manifestação uníssona da unidade técnica e do MP/TCU para excluir do rol de responsáveis desta Tomada de Contas Especial os nomes dos segurados beneficiários, haja vista que não restaram comprovadas nestes autos eventuais participações na fraude. Ressalvo, porém, que a decisão do Tribunal pela exclusão dos segurados da relação processual não impede a adoção de providências administrativas e/ou judiciais que a entidade prejudicada entender como cabíveis, com o objetivo de reaver o montante que foi pago à míngua de fundamento jurídico.
28.	A propósito, reproduzo excerto do parecer da Procuradora-Geral Cristina Machado da Costa e Silva nos autos do TC-Processo 014.555/2010-7, em que, ao tratar de matéria semelhante a que ora se discute, assim abordou a questão para defender a exclusão dos nomes de segurados do rol de responsáveis em processo de TCE, o que foi adotado no Acórdão 859/2013-TCU-Plenário (relator Min. José Mucio Monteiro) : 
	"Trata-se da Tomada de Contas Especial instaurada pelo Instituto Nacional de Seguridade Social - INSS, em razão de fraudes na concessão de benefícios previdenciários verificadas nas agências da Gerência Regional do Seguro Social da Penha/RJ, causadoras de prejuízo ao erário.
2. 	A presente TCE tem como responsáveis dois ex-servidores do INSS (...) , bem como vinte e cinco segurados supostamente favorecidos com as concessões fraudulentas (...) .
 (...) 
5. 	Quanto aos demais responsáveis, segurados e servidores do INSS, a Unidade Técnica propõe a irregularidade das contas, com a condenação ao pagamento do débito apurado nos autos, aplicando-se-lhes a multa prevista no art. 57 da Lei n.º 8.443/1992 (peças n.ºs 45, 46 e 47) .
6. 	No tocante à responsabilidade dos ex-servidores (...) , não temos reparos a fazer ao exame empreendido pela Secex/RJ, eis que os elementos probatórios constantes do feito demonstram que eles atuaram ativamente na autorização e na concessão dos benefícios previdenciários indevidos. Em suma, suas condutas foram decisivas para a consumação do prejuízo ao erário e estão devidamente comprovadas no processo, após procedimentos administrativos internos que culminaram na demissão desses servidores. Não obstante, algumas peculiaridades nos direcionam a um encaminhamento diverso em relação aos responsáveis 'segurados'.
 (...) 
11. 	Outra questão importante a ser examinada se refere à conduta dos segurados em prol da fraude. É que as irregularidades atribuídas aos beneficiários não dizem respeito à gestão de convênios ou outros ajustes nos quais eles atuam como gestores de recursos públicos e assumem para si a responsabilidade de prestar contas dos valores por ela recebidos.
12. 	Ao contrário, esses responsáveis eram simples cidadãos que requereram benefícios previdenciários em um posto de atendimento do INSS, sem que tivessem implementado todos os requisitos para tanto. Não se produziu, nos autos, prova de que eles tenham atuado ativamente para a consecução da fraude, circunstância que poderia atraí-los à jurisdição do TCU, na forma do art. 16, § 2º, alínea 'b', da Lei Orgânica do TCU.
13. 	Desse modo, em hipóteses como essas, não se aplica o brocardo tão utilizado em sede processos de contas de que compete ao gestor público e/ou responsável comprovar a boa e regular aplicação dos recursos que lhe foram confiados, pois nenhum recurso público foi repassado a esses segurados a título de acordo, convênio ou outro instrumento congênere.
14. 	Não tendo os segurados a obrigação ordinária de prestar contas, eventual irregularidade causadora de prejuízo ao erário a eles imputada mediante ação ou omissão deve ser provada por quem alega, nos termos do art. 333, inciso I, do Código de Processo Civil, a saber:
'Art. 333. O ônus da prova incumbe:
I - ao autor, quanto ao fato constitutivo do seu direito;'
15. 	Desse modo, as ocorrências irregulares supostamente causadas pelos responsáveis segurados deveriam estar cabalmente provadas nestes autos de Tomada de Contas Especial, sob pena de insuficiência documental para emissão de julgamento pela Corte de Contas com base em elementos de provas. Veja-se que a própria unidade instrutiva reconhece, em relação a um deles, que o nome dela teria sido utilizado pela quadrilha que atuava no posto do INSS e que ela não teria participado da irregularidade em si.
16. 	A nosso ver, essa mesma conclusão é válida para todos os demais, eis que não há no feito quaisquer elementos de prova indicando o conluio dos segurados na concessão fraudulenta dos benefícios, ou mesmo de que tenham, efetivamente, percebido o benefício indevido em suas contas bancárias.
17. 	Outrossim, não há nem mesmo indícios de que os tempos de serviço impugnados pelo INSS tenham sido informados de má-fé por esses beneficiários, uma vez que a quadrilha que atuava no Posto da Penha agia de forma a conceder benefícios com a inclusão de tempos fictícios, sem que se possa afirmar que houve solicitação nesse sentido por parte dos segurados.
 (...) 
19. 	Veja-se que o simples fato de solicitar a aposentadoria sem ter tempo suficiente para tanto não é irregularidade de per si, nem configura fraude por parte do peticionário, pois cabe ao INSS examinar a documentação apresentada e indeferir o benefício quando não satisfeitos os requisitos legais. Caso estivesse comprovada a participação desse grupo de pessoas, seja pela forja da documentação, seja pelo pagamento aos servidores do INSS para a inclusão de tempo de serviço inexistente, ou qualquer outra hipótese de fraude, poderiam e deveriam ser incluídos como responsáveis solidários na TCE. Não é, todavia, o que se apurou neste processo, não havendo elementos outros senão única e exclusivamente a inadequação dos respectivos tempos de serviços para a obtenção das aposentadorias, o que não se afigura suficiente para torná-los responsáveis perante o TCU.
20. 	Nesse contexto, com vênias por divergir parcialmente da unidade técnica, esta representante do Ministério Público se manifesta pela irregularidade das contas do Senhor Jair Gonçalves de Almeida Filho e Senhora Maria do Carmo Batista de Almeida, com a correspondente condenação ao pagamento do débito que lhes foi imputado, cumulada com a aplicação da multa de que trata o art. 57 da Lei n.º 8.443/1992, excluindo-se a responsabilidade dos demais responsáveis arrolados nos autos."
	Ante o exposto, manifesto-me por que seja adotada a deliberação que ora submeto a este Colegiado.
T.C.U., Sala das Sessões, em 6 de outubro de 2021.
MARCOS BEMQUERER COSTA
Relator